【裁判字號】    96,交聲,1863
【裁判日期】    970227
【裁判案由】    交管條例聲異
【裁判全文】
臺灣板橋地方法院交通法庭裁定        96年度交聲字第1863號
原處分機關  交通部公路總局臺北區監理所
異議人即
受處分人    甲○○
上列受處分人因違反道路交通管理處罰條例案件，對於交通部公
路總局臺北區監理所於民國96年10月24日以北監自裁字第裁40-Z
1A001079號違反道路交通管理事件裁決書所為之處分，聲明異議
，本院裁定如下：
        主  文
異議駁回。
        理  由
一、原處分意旨略以：受處分人甲○○駕駛車牌號碼3536-DP 號
    自用一般小客車，於民國96年7 月19日21時50分許，行經國
    道一號高速公路南下7.4 公里之路段因違規使用路肩，經內
    政部警政署國道公路警察局汐止分隊執勤警員以公警局交字
    第Z1A001079 號違反道路交通管理事件通知單（下稱舉發通
    知單）攔停舉發，嗣經交通部公路總局臺北區監理所於96年
    10月24日以北監自裁字第裁40-Z1A001079號違反道路交通管
    理事件裁決書爰依(一)道路交通管理處罰條例第33條第1 項第
    9 款之規定裁處異議人罰鍰新臺幣4000元，並依同條例第63
    條第1 項第1 款（原裁決書漏載第1 項第1 款）記違規點數
    1 點；(二)道路交通管理處罰條例第25條第3 款之規定裁處異
    議人罰鍰300 元等語。（受處分人未帶駕駛執照部分未具異
    議）
二、聲明異議意旨略以：當時因前方道路施工，異議人甲○○由
    五堵交流道南下進入高速公路，發現嚴重壅塞，車輛行車速
    度幾近於零，致無法切入車道，塞車時前車車尾與後車車頭
    的距離，亦無法讓異議人駛入車道，難道異議人應一直停留
    原地？異議人應如何做？道路施工而佔用路權，且未有配套
    措施，考慮到進入高速公路駕駛者行的權利，爰依法聲明異
    議云云。
三、按汽車行駛於高速公路，不遵使用限制、禁止、行車管制及
    管理事項之管制規則而未依規定使用路肩，處汽車駕駛人30
    00元以上6000元以下罰鍰，並記違規點數1 點，道路交通管
    理處罰條例第33條第1 項第9 款、第63條第1 項第1 款分別
    定有明文；又汽車駕駛人有駕駛汽車未隨身攜帶駕駛執照情
    形者，處300 元以上600 元以下罰鍰，並責令補辦登記、補
    照、換照或禁止駕駛，道路交通管理處罰條例第25條第3款
    ，亦定有明文。
四、經查：
  (一)本件異議人即受處分人甲○○於本院訊問時已自承其於96年
    7 月19日21時50分許，駕駛車牌號碼3536-DP 號自用一般小
    客車，在行經國道一號南下7.4 公里處，使用路肩行駛等事
    實無訛（詳本院96年12月10日訊問筆錄），核與內政部警政
    署國道公路警察局第一警察隊函覆略以：本隊執勤警員，於
    96 年7月19日21時50分許，在國道一號公路南向7.4 公里處
    ，目睹3536-DP 號車違規行駛路肩，始依法將該車攔停稽查
    ，並告知異議人違規事實後加以舉發等情相符，足認本件異
    議人駕駛之上開車輛於被舉發當時確有行駛高速公路違規使
    用路肩及駕駛汽車未隨身攜帶駕駛執照之違規事實無疑。
  (二)異議人甲○○雖另辯稱：因當時前方道路施工，異議人由五
    堵交流道南下進入高速公路，發現嚴重壅塞，車輛行車速度
    幾近於零，致無法切入車道，塞車時前車車尾與後車車頭的
    距離，亦無法讓異議人駛入車道云云。惟查：依高速公路及
    快速公路交通管制規則第9 條第1 項第2 款規定：「汽車行
    駛高速公路及快速公路，不得有下列行為：二、在路肩上行
    駛，或利用路肩超越前車或倒車」；又同規則第2 條第16款
    規定：「路肩，則是指設於車道之外側，路面邊線與護欄或
    邊溝間之部分」，考其立法目的，係在促令汽車駕駛人安全
    駕駛，並確實空出路肩車道，供因機件故障或其他緊急情況
    無法繼續行駛之車輛暫時停車待援，或執行任務之救護車、
    消防車、警備車、工程車、救濟車及吊車得以順利執行道路
    救護、救援之工作，故禁止一般正常行駛之車輛行駛於路肩
    ，以保障公眾之交通安全。且本件違規當時，該處所雖因施
    工致車道減縮，惟仍容有一線車道可供車輛行駛，此亦為異
    議人所自承（同上開訊問筆錄），是縱有車道減縮之情，異
    議人自仍停等於該處，嗣機循序接續前車行駛，始為合法，
    焉得僅因塞車，即逕自使用該處路肩行駛？是異議人上開所
    辯，實屬強詞奪理。
  (三)異議人甲○○又辯稱：道路施工單位佔用路權，未有配套措
    施，沒有考慮到進入高速公路駕駛者行的權利云云。惟查：
    道路主管機關本得於法令授權範圍內，基於權責對於各項行
    政行為為具體裁量、規劃，以求達成道路充分利用、維持交
    通秩序、保障道路使用人往來便利與安全之行政目的，除有
    違背法令或明顯錯誤外，司法機關應均予以尊重，民眾對於
    行政機關具體行政行為如有意見，自應循正當管道向行政機
    關陳情、申訴。自不得僅依道路施工，致有堵車情事時，即
    率以政府未有配套措施，而逕自行駛路肩，其理甚明。異議
    人以此作為其本件違規事實得予免罰之理由，實屬異想天開
    ，毫無法治觀念，殊非可取。
  (四)此外，復有內政部警政署國道公路警察局96年7 月19日公警
    局交字第Z1A001079 號舉發通知單、交通部公路總局臺北區
    監理所96年10月24日北監自裁字第裁40-Z1A001079號裁決書
    各1紙、內政部警政署國道公路警察局第一警察隊96年9月29
    日公警一交字第0960173786號函、交通部公路總局臺北區監
    理所96年10月8日北監自字第0966022251號函各1紙在卷可稽
    ，是異議人於前揭時、地，確有行駛高速公路違規使用路肩
    之違規事實，應堪認定。
五、綜上所述，本件異議人即受處分人甲○○違規事證明確，原
    處分機關爰分別依(一)道路交通管理處罰條例第33條第1 項第
    9 款、第63條第1 項第1 款，並參酌違反道路交通管理事件
    統一裁罰基準表之規定，裁處罰鍰4000元並記違規點數1 點
    ，核無違誤，異議人之異議為無理由，應予駁回。（至原處
    分機關依道路交通管理處罰條例第21條第3 款規定，裁處異
    議人罰鍰300 元部分，於法亦無違誤，惟異議人就此部分並
    未聲明異議，附此敘明。）
六、據上論斷，應依道路交通案件處理辦法第19條，裁定如主文
    。
中    華    民    國    97    年    2     月    27    日
                  交通法庭    法  官  許映鈞
以上正本證明與原本無異
如不服本裁定應於送達後5 日內向本院提出抗告狀
                              書記官  范煥堂
中    華    民    國    97    年    2     月    29    日


司法院資訊處製作；財團法人民間司法改革基金會備份。
